臺灣宜蘭地方法院刑事判決　　　　　　　 94年度訴字第326號
　　公　訴　人　臺灣宜蘭地方法院檢察署檢察官
　　被　　　告　臺灣水泥股份有限公司
　　代　表　人　丙○○
　　被　　　告　甲○○
　　共　　　同
　　選任辯護人　吳振東律師
上列被告因過失致死等案件，經檢察官聲請簡易判決處刑（93年
偵字第3896號），本院羅東簡易庭認不宜以簡易判決處刑，移送
本院適用通常訴訟程序審理判決如下：
    主  文
臺灣水泥股份有限公司及甲○○均無罪。
    事  實
一、聲請簡易判決處刑意旨略以：被告甲○○係址設宜蘭縣蘇澳
    鎮○○路46號被告臺灣水泥股份有限公司蘇澳廠（以下稱台
    泥蘇澳廠）之廠長，保障勞工安全為其業務範圍之一，係從
    事業務之人，與被告臺灣水泥公司均屬勞工安全衛生法第 2
    條第 2項所規定之雇主。被告臺灣水泥公司蘇澳廠於民國93
    年8 月10日即已排定隔日由工務課機務股技工簡榮森帶領正
    峰工程行人員至已停用之 5號生料磨實施系統外部檢查，以
    評估重新啟用需修繕之處。被告臺灣水泥公司蘇澳廠及甲○○明知雇主對於在高度 2公尺以上之高處作業，勞工有墜落
    之虞者，應使勞工確實使用安全帶、安全帽及其他必要之防
    護具；且雇主對於有墜落、崩塌等之虞之作業場所所引起之
    危害應有符合標準之必要安全衛生設備，而依當時情況，並
    無不能注意之情事，竟疏未注意，於93年8月11日上午8時30
    分許，由被害人簡榮森帶領正峰工程行人員戊○○、丁○○
    2人至5號生料磨實施系統外部檢查，俟到達 5號生料磨房頂
    ，簡榮森簡單指示戊○○、丁○○ 2人開始檢查五號靜電集
    塵器後，簡榮森為現場勘查爬上 5號靜電集塵器入口風管上
    ，因未使用安全帶、安全索等防墜措施，致不慎自風管上墜
    落至約20公尺下方之生料原料綜合倉庫屋頂，而受有頭、頸
    、左側腰、四肢挫傷併骨折造成多發性損傷併內出血當場死
    亡。因認被告臺灣水泥公司涉有勞工安全衛生法第5條第1項
    第5款、第31條第 2項之罪嫌；被告甲○○涉有犯刑法第276
    條第2項之業務過失致死及勞工安全衛生法第31條第1項之罪
    嫌。
二、按犯罪事實應依證據認定之，無證據不得認定犯罪事實。又
    不能證明被告犯罪者，應諭知無罪之判決，刑事訴訟法第15
    4條第2項、第301條第1項前段分別定有明文。又認定不利於
    被告之事實，須依積極證據，苟積極證據不足為不利於被告
    事實之認定時，即應為有利於被告之認定，更不必有何有利
    之證據（最高法院30年上字第816號判例參照 ）。而所謂認
    定犯罪事實之證據，係指足以認定被告確有犯罪行為之積極
    證據而言，其為訴訟上之證明，須於通常一般之人均不致有
    所懷疑，而得確信其為真實之程度者，始得據為有罪之認定
    ，如未能發現相當之證據，或證據不足以證明，自不能以推
    測或擬制之方法，以為裁判之基礎。（最高法院29年上字第
    3105號、40年台上字第86號、76台上4986號判例參照）。
三、訊據被告甲○○堅決否認有公訴人所指之上揭犯行。
四、公訴人認被告二人涉有上揭犯行，無非係以：(一)證人丁○○
    、乙○○、戊○○證詞；(二)相驗筆錄、相驗屍體證明書、驗
    斷書各 1份及照片13幀；(三)行政院勞工委員北區勞動檢察所
    93年11月9日勞北檢製字第 0935011099號函附之職業災害檢
    查報告書1份為憑。
五、經查：
（一）台泥蘇澳廠欲對已停用3年多之5號生料磨系統實施系統外
      部例行檢查，故由工務課機務股排定，於 93年8月11日上
      午 8時30分許，由機務股技工簡榮森帶領正峰工程行技工
      戊○○、丁○○到達 5號生料磨系統屋頂，簡榮森簡單指
      示戊○○、丁○○開始檢查 5號靜電集塵器後，戊○○、
      丁○○即依指示繞著 5號靜電塵集器巡視檢查，並未注意
      到簡榮森之動向，同日上午 9時30分許，戊○○、丁○○
      檢查完畢回到與簡榮森分手處，只見簡榮森隨身攜帶之手
      電筒及瓶裝水留在該處，並未見到簡榮森，戊○○、丁○○即在該處等候，同日上午 9時40分許，戊○○從屋頂邊
      緣欄杆處向下望，發現簡榮森墜落在隔壁之生料原料綜合
      倉庫屋頂，生料原料綜合倉庫屋頂距離 5號生料磨系統屋
      頂約10公尺，墜落地點上方為 5號靜電集塵器入口風管彎
      管前管外側，簡榮森並因此多發性損傷併內出血當場死亡
      等情，業據證人戊○○、丁○○警詢、偵查、本院審理時
      、證人乙○○於警詢、本院審理時證述綦詳。而被害人簡
      榮森確因本件事故死亡，業經台灣宜蘭地方法院檢察署檢
      察官督同檢驗員相驗後所製之驗斷書、相驗屍體證明書、
      勘驗筆錄附卷可稽，復有行政院勞工委員會北區勞動檢查
      所（以下稱北區勞檢所）93年11月9日勞北檢製字第09350
      11099號函附之職業災害檢查報告書1份在卷可稽。
（二）又當時台泥蘇澳廠機務課安排由被害人簡榮森帶領正峰工
      程行技工戊○○、丁○○前往 5號生料原料磨系統屋頂，
      係針對 5號靜電集塵器所作之例行性安全檢查，但該檢查
      並不包括入口風管，而當日之檢查既不包括入口風管，即
      毋庸走至入口風管下方檢修作業平台，僅須巡視 5號集塵
      器下方部位以目視檢查有無磨損或穿孔，而被害人簡榮森
      即係指示證人戊○○、丁○○以目視檢查 5號集塵器下方
      部位有無鏽蝕或破損，指示後即與證人戊○○、丁○○分
      手，期間，被害人簡榮森並未提及其要去檢查入口風管，
      且入口風管下方檢修作業平台並未發現有足以打開入口風
      管檢修人孔之工具，外觀觀之，亦無新近攀登或工程施作
      遺留之痕跡等情，業據證人即台泥蘇澳廠機務股代理股長
      乙○○及證人戊○○、丁○○分別於本院審理時證述在卷
      ，並有北區勞檢所上開職業災害檢查報告書存卷可參（見
      該報告書六(三)）。從而，當日之檢查既無庸走至入口風管
      下方檢修作業平台，而被害人簡榮森復未對證人戊○○、
      丁○○提及其另行要去檢查入口風管，入口風管亦無新近
      攀登或工程施作之痕跡；且亦乏證據證明被害人簡榮森當
      時係要自行前往檢查風管，因未攜帶扳手等打開入口風管
      檢修工具，無法進入風管內進行檢修，乃臨時攀登至風管
      上，欲由外側檢視風管有無磨損、穿孔，因未使用安全帶
      、安全索等防墜設施，致不慎自風管上墜落至約20公尺下
      方之生料原料綜合倉庫屋頂致死之事實，況被害人簡榮森
      當時並未提及其自行要去檢查風管，已如前述。從而公訴
      人依北區勞檢所上開職業災害檢查報告書7.災害原因分析
      (三)(四)(六)而認定被害人簡榮森係因台泥蘇澳廠於勞工簡榮森
      在高度 2公尺以上之高處作業，勞工有墜落之虞者，未使
      勞工確實使用安全帶、安全帽及其他必要之防護具，因而
      導致被害人簡榮森死亡，而有過失乙節，即有誤會。此外
      復查無其他積極證據，足證被告甲○○有公訴人所指之犯
      行，被告甲○○犯罪應屬不能證明，自應為無罪之諭知。
      又被告甲○○犯罪既屬不能證明，則被告台灣水泥股份有
      限公司自無從成立勞工安全法第31條第2項之罪責。
（三）被告台灣水泥股份有限公司經合法傳喚無正當理由不到庭
      ，惟本院認本件被告台灣水泥股份有限公司部分係應諭知
      無罪之案件，爰不待其陳述而逕行判決。
據上論斷，應依刑事訴訟法第301條第 1項、第306條，判決如主
文。
本案經檢察官賴慶祥到庭執行職務
中　　華　　民　　國　　94　　年　　12　　月　　26　　日
                  臺灣宜蘭地方法院刑事第三庭
                      審判長法  官  黃  永  勝
                            法  官  陳  嘉  年
                            法  官  林  楨  森
以上正本證明與原本無異。
如不服本判決應收受本判決後10日內向本院提出上訴書狀，其未
敘述上訴理由者，並得於提起上訴後10日內向本院補提理由書狀
 (均須按他造當事人之人數附繕本)「切勿逕送上級法院」。
                            書記官  謝  佩  欣
中　　華　　民　　國　　94　　年　　12　　月　　28　　日
